臺灣高等法院臺南分院刑事判決
　　　　　　　　　　　　　　　　 93年度上訴字第833號　Ａ
上　訴　人
即　被　告　乙○○
選任辯護人　于志良　律師
上列上訴人因公共危險等案件，不服臺灣臺南地方法院92年度訴
字第1390號中華民國93年9月10日第一審判決（起訴案號：臺灣
臺南地方法院檢察署92年度偵字第12353號），提起上訴，本院
判決如下：
    主  文
上訴駁回。
    事  實
一、乙○○與甲○○原為男女朋友，因不滿甲○○要求分手並蓄
    意疏遠，且得悉甲○○即將北上遊玩，並未事先告知，撥打
    甲○○之電話復無人接聽，心中氣憤，遂於民國（下同）九
    十二年七月二十八日清晨四時五十二分許，以其所使用之0
    000000000號行動電話撥打甲○○所申請而交渠妹
    吳雅玲使用之0000000000號行動電話（起訴書誤
    載為0000000000號行動電話）待接通並轉予甲○
    ○接聽後，乙○○竟基於恐嚇之犯意，於電話中對甲○○告
    以：「妳是沒被人家燒過店是不是？」、「妳是沒被人家潑
    過硫酸或砸過店？」等危害其身體、財產安全之言語，使甲
    ○○心生畏懼，而致生危害於安全。乙○○另於九十二年九
    月十七日凌晨零時二十一分許，以自宅之０六—00000
    00號市內電話撥打至甲○○家中所使用之０六—0000
    000號市內電話找甲○○遭拒，惱怒之餘，遂基於放火之
    故意，攜帶汽油類之易燃液體，駕駛車牌號碼ＴＯ─五四九
    七號鐵灰色福特嘉年華自小客車，前往臺南市○○區○○路
    一段三八八巷五十二號甲○○開設之「藍色茶舖」泡沫紅茶
    店，於同日凌晨一時許抵達後，見甲○○之父吳炎生所有車
    牌號碼Ｓ四─二八四一號自小客車停放於「藍色茶舖」旁之
    圍牆邊，竟不顧該地周遭住宅稠密，有致生公共危險之可能
    ，恣以汽油類之易燃液體朝該自小客車車首及車尾潑灑，並
    口出惡言稱：「幹你娘雞歪，怎麼能夠讓你們這麼好過」等
    語，隨即點火引燃，再駕車逃離現場。幸經鄰人即時發現，
    報案滅火，除Ｓ四─二八四一號自小客車遭焚燬（毀損罪未
    據告訴）外，未釀成人員傷亡。經警循目擊者之指認，循線
    查獲。
二、案經臺南市警察局第三分局報請臺灣臺南地方法院檢察署檢
    察官偵查起訴。
    理  由
甲、恐嚇危害安全罪部分：
    按提起上訴，應自判決送達後十日內為之，刑事訴訟法第34
    9條定有明文，查被告係於93年9月20日收受原審法院判決之
    送達，有送達證書附卷可查，加計在途期間，上訴期間應於
    93年10月4日屆滿。其於93年9月21日具上訴理由狀，僅就公
    共危險罪部分表示上訴之旨，未就恐嚇危害安全罪部分表示
    上訴之旨，有該上訴理由狀附本院卷可稽，雖嗣於94年1 月
    24日本院行準備程序時，就恐嚇危害安全罪部分才以量刑太
    重為由聲明上訴，惟顯已逾十日之法定上訴期間，是被告此
    部分之上訴顯不合法律上之程式，應予駁回。
乙、公共危險罪部分：
一、訊據被告乙○○矢口否認有上揭放火犯行，辯稱：當天我沒
    有出門，凌晨一點多被害人吳炎生的車子被火燒，我在家中
    休息，目擊證人Ａ１的指認應該是誤認云云；辯護人提出辯
    護意旨稱：證人Ａ１之證詞，前後不一，依據卷證所示
    ，證人Ａ１認為發火之時間是一時十分，並逾原審供稱放火
    的時間僅五分鐘；証人馬弘欽則認為發火之時間是一時十五
    分，故縱火者離開現場之時間是一時十五分至一時二十分；
    又證人蘇進南證稱：是一時四十五分在被告家門口以手觸摸
    引擎蓋溫度約四十幾度，故涉若被告縱火，則必須證明被告
    由縱火現場回到家之在途期間是二十五分鐘至三十分鐘。惟
    事實之評估所需時間最少四十分鐘，故被告最快一時五十五
    分鐘才能到家，顯然縱火者非被告云云。經查：
  (一)被害人吳炎生所有，停放於被害人甲○○所經營「藍色茶舖
    」旁圍牆邊之車牌號碼Ｓ四─二八四一號自小客車，確於九
    十二年九月十七日凌晨一時許，遭人縱火燒燬之事實，除據
    被害人吳炎生指訴歷歷外，並經證人即當日報警滅火之馬弘
    欽於警詢中證述明確；且上開汽車火警案經臺南市消防局調
    查結果，認為以人為縱火之可能性最大，亦有臺南市警察局
    第三分局九十二年十月十七日南市警三刑字第０九二二二六
    ０號函檢附之火災原因調查報告書一份在卷可憑。此外復有
    現場圖三紙、車損照片二十五幀、現場照片六幀在卷可資佐
    證。
  (二)查證人Ａ１就被告放火犯行於警詢及偵審中證述被告犯罪情
    節，雖不符合證人保護法相關第二條、第十一條之規定，惟
    被告於原審準備程序中，同意就證人Ａ１採取視訊隔離之方
    式進行交互詰問，是原審於對外公開之判決及筆錄內，對證
    人仍以代號稱之，核無不合，先予敘明。被告雖矢口否認放
    火犯行，惟本案目擊證人Ａ１（真實姓名、年籍詳卷）於警
    詢中證稱：「（問：請你描述你所看到的本案發生經過？）
    在九十二年九月十七日凌晨一時左右，應該還沒超過一時十
    分左右，那時我還沒睡覺，因為我假如睡不著覺我都會在住
    家附近散散步，走累了回家比較好睡。案發那時我剛好走到
    臺南市○○區○○路五段一八四巷二十四弄巷口，那時我見
    到離我五公尺遠的地方，有一個男子駕駛一部『老鼠色』（
    即灰色）沒有後車廂的小汽車，當時那個男子手裡好像是拿
    保特瓶或者是什麼容器之類的，朝一部汽車一直灑東西，那
    個男子邊灑時嘴裡還念念有詞的說：『幹妳娘雞歪，怎麼能
    夠讓你們這麼好過‧‧』，後來那個男子灑完東西後，便用
    一種不知道什麼物體的東西把它點燃後，然後將那個已經點
    燃的物體丟到被潑灑不明液體的那部汽車上，那部汽車隨即
    起火燃燒，後來那個男子不慌不忙的開啟他那部『老鼠色』
    的自小客車後，從駕駛座先丟入他潑灑不明液體的容器，然
    後進入車內急駛而去」、「（問：請你描述你看到那個男子
    作案當時的態樣？）他的身高與你差不多〔製作警詢筆錄之
    員警黃啟彰身高一百七十公分〕、中等身材、穿一件好像也
    是老鼠色的短袖上衣、不記得什麼顏色的短褲，潑灑不明液
    體時還一邊抽煙，嘴巴也在嚼東西也不知道是吃檳榔還是口
    香糖」、「（問：妳認不認得那個男子所開的車號？他作案
    當時有沒有看到你？）我不認識數字，只認得顏色，沒有的
    事我不會亂講」、「（問：現在警方提示四張分別為不同男
    子的照片供你指認，請你指出作案的男子是哪一個好嗎？）
    第一張照片〔即編號（一）〕就是昨天放火燒車的那個人」
    、「（問：現警方再提示一張車號為ＴＯ—五四九七的灰色
    無後車廂型的小汽車照片供你指認，請問你當時所看到那名
    做案男子所開的車是不是這一部？）對，就是這一部沒錯，
    顏色也一樣，我還認得後面車牌的最後一個數字是『七』」
    等語（見警卷，九十二年九月十七日詢問筆錄）；嗣被告經
    警約談到案說明，證人Ａ１亦當場指認被告確為縱火之人無
    誤（見警卷，九十二年九月十八日詢問筆錄）；而證人Ａ１
    嗣於偵查中經檢察事務官詢問，就伊如何得見被告放火燒車
    之過程，所為供述復與伊於警詢中所為陳述大致相符（見九
    十二年度發查字第二九八二號卷第三０至三一頁反面）。查
    證人Ａ１於警詢中，於同類型之男女合照四幀中，明確指認
    當日放火之人為警卷內編號一照片上之男子即被告本人無誤
    ，且於尚未得見被告所駕ＴＯ—五四九七號自小客車前，亦
    詳加指陳放火男子所駕車輛之顏色及特徵；經警提示照片後
    ，復立即肯認照片所示之ＴＯ—五四九七號自小客車確為伊
    當日所見前來放火男子所駕之自小客車無誤，並指出車牌尾
    數為「七」，顯見證人確曾親見被告駕駛該自小客車前來縱
    火無疑，否則斷無就被告相貌、車輛外形及車牌號碼尾數為
    如此詳實證述之可能，是證人Ａ１於警詢及檢察事務官詢問
    時所為前開證述，顯屬可信。
  (三)且證人Ａ１於原審審理時到庭接受交互詰問，仍證稱：於當
    日凌晨一時許，在被燒毀車輛斜對面抽煙，當時伊站立於水
    銀燈下方，水銀燈之亮光可照亮放火地點，伊親見有人前來
    縱火，並於放火後駕駛無尾、灰色、車牌尾數為七之車輛離
    去；雖因時間已久，現對放火之人長相特徵，除記得髮型係
    留平頭外，對於該人當日穿著何種衣物，已無明確記憶，但
    先前於警詢及偵查中指認之人確為放火之人無誤等語（見原
    審卷第一一七頁至一二七頁）。經查證人Ａ１於原審審理時
    ，雖未明確指陳當日縱火者之長相特徵及所著衣物，而被告
    就此亦質疑證人Ａ１證詞之可信性，然本案發生迄今已近一
    年，證人Ａ１無法就案發當時被告穿著衣物為詳盡之證述，
    毋寧為事理之常，自不得以此逕認伊於警詢及偵查中檢察事
    務官詢問中所言有何不實。且證人Ａ１與被告素不相識，當
    日僅因在外散步抽煙而得見被告縱火等情，已如前述，而依
    被告及被害人甲○○兩人於警詢中之供述，其二人多次因感
    情問題發生爭執，一旦談及分手，被告極端敏感，暴躁易怒
    ，動輒以燒店、砸店、潑硫酸等恐嚇言詞相向，衡以證人Ａ
    １與被害人甲○○僅係鄰居，兩人並無親密關聯，倘伊並未
    親見現場狀況，實無僅因被害人甲○○之請託，而甘冒激怒
    被告之風險為不實指述之理。被告於原審雖辯稱證人Ａ１與
    被害人甲○○為鄰居關係，受渠指使而出面為不實證詞云云
    ，純屬臆測之詞，不足採信。
  (四)又被告於原審雖辯稱：案發當時其已就寢，並未外出，且為
    證人即被告之姐鄭曉萍親眼所見云云。惟查被告於九十二年
    九月十七日凌晨零時二十一分許，以設於自宅之０六—00
    00000號市內電話撥打被害人吳炎生家中電話之事實，
    有上開市內電話通聯紀錄及中華電信股份有限公司九十三年
    一月五日南服三（九三）九三Ｃ０六００三號函檢附之發話
    名細表在卷可稽，復經被害人甲○○於警詢及偵查中陳述明
    確；而被告所使用之ＴＯ—五四九七號自小客車，於當日凌
    晨一時四十五分許，業已停放於臺南縣仁德鄉○○村○○○
    街八八號自宅之事實，亦經證人蘇進南證述無訛，據此固堪
    認被告於九十二年九月十七日凌晨零時二十一分許及同日凌
    晨一時四十五分許等兩個時點，均在自宅無疑。然證人鄭曉
    萍於偵查中證稱：「（問：九十二年九月十七日何時返住所
    ？）我十六日晚上七點回到仁德住處即未外出。我九點至九
    點半就睡覺」、「（問：被告何時離家？何人同行？何時返
    家？）我不知道，我一直睡到半夜才起床，不知他何時返家
    」、「（問：被告九十二年九月十七日有無在家過夜？如何
    確定？）有，我凌晨一點二十分起床，被告就在我房間和小
    朋友一起睡，我有看鬧鐘」、「（問：被告常半夜不知去向
    ？）沒有這回事，只是有時沒有睡固定的床，所以我會看一
    看」等語，經檢察事務官質以被告何以在前次詢問時陳稱係
    在其房間就寢，與證人鄭曉萍所證情節不同等情，被告則答
    稱：「我上次忘了」（見前引發查卷第五九至六０頁，九十
    二年十一月三日詢問筆錄）。查證人鄭曉萍既證稱被告並未
    固定在特定房間就寢，顯見當日狀況與平日並無不同，而證
    人鄭曉萍無意中於深夜起床，見被告在渠房間內與子女同睡
    ，既無特殊異常情事，竟能於近二個月後，仍明確記憶當時
    之時間及被告所在之位置，實與常情相違。參酌被告本身對
    當日就寢之地點已不復記憶乙節，自難逕認證人鄭曉萍所證
    屬實，是證人鄭曉萍前開證詞尚不足為有利於被告之認定。
  (五)被告另辯稱：其自臺南縣仁德鄉○○村○○○街八八號自宅
    駕車至被害人甲○○所經營之「藍色茶舖」，單程須時四十
    分鐘，而證人蘇進南於警詢及偵查中，證稱曾於同日凌晨一
    時四十五分許，受被害人吳炎生之女吳宜菁之託，前往被告
    於仁德鄉住處查驗被告所有之前開自小客車是否曾經行駛，
    經證人蘇進南以手測試ＴＯ—五四九七號自小客車引擎蓋之
    溫度，判斷大約於二十至三十分鐘前曾經行駛，則其實無可
    能在當日凌晨短時間內來回兩地；且本件縱火案發生於凌晨
    一時十五分許，依證人蘇進南之證詞，當時其所使用之自小
    客車業已停放於其在仁德鄉之住處，足證證人Ａ１所言不實
    云云，並於原審及本院請求測試路線，證明假設被告凌晨一
    點十五分放火之後，能否在凌晨一點四十五分之前趕回家？
    經查：本案被告之選任辯護人於原審具狀陳報曾親自前往
    現場調查，並乘坐被告所使用之前開自小客車來回被告住處
    及案發現場，依辯護人親測，單程需時四十分鐘，有辯護人
    提出之刑事請求調查證據狀附卷可稽，而辯護人於原審準備
    程序中，陳稱前往勘查現場之時間為下午（見原審卷第七○
    頁），此與案發當時正值凌晨，夜深人靜，人車稀少之交通
    狀況顯不相同，則被告於案發當日駕車自其住處前往案發地
    點，單程所需時間必少於四十分鐘，應可認定。被告於九
    十二年九月十七日凌晨零時二十一分使用自宅電話撥打被害
    人吳炎生家中電話欲與被害人甲○○通話未果，至當日凌晨
    一時四十五分許證人蘇進南前往探查被告車輛，期間經過八
    十餘分鐘，縱依被告所辯單程所需時間，亦足以駕車往返兩
    地並縱火燒車。本院依被告提供之地圖並劃記之請求履勘
    之路線，函請台南市警察局第三分局勘驗結果，經該分局於
    94年4月12日駕駛13年份日產牌1600cc之車輛（經警向本院
    於電話中陳報尋無1300cc之車輛），於凌晨一時許，以時速
    80公里依照地圖指示路線行駛約費時21分鐘，路程18公里等
    情，有該分局94年4月15日南市警三刑字第0944322900號函
    及所附照片四張附卷可稽（詳本院卷第60至62頁），則少於
    被告上開所辯稱需證明在途期間二十五分鐘至三十分鐘，且
    核與證人蘇進南於警詢及偵查中陳述係以手觸摸引擎蓋之方
    式，判定被告所使用之前開自小客車曾於測試當時二十至三
    十分鐘前行駛等情相合。至於員警勘驗使用之1600cc之車輛
    與被告駕駛之1300cc之車輛，在車輛起步時所花之時間依經
    驗法則應相差無幾；又於凌晨，路口之號誌已轉為閃光號誌
    ，依經驗法則當可減少在途期間，故上開台南市警察局第三
    分局勘驗結果尚非有違常理，應堪採信。另證人即被害人
    吳炎生之子吳志明於警詢及偵查中，雖均證稱曾於本件縱火
    案發生前二十分鐘許，在案發現場附近親見疑似被告所駕駛
    之鐵灰色福特嘉年華車型自小客車一輛行經該處云云，惟證
    人吳志明僅證稱當時係見一車型、車色類似之車輛，且無法
    確定係被告所駕駛云云（見警卷第二四至二六頁，九十二年
    九月十七日警詢筆錄；前引發查卷第二三頁，九十二年十月
    二十日詢問筆錄），則其既未能確定當時確係被告駕車經過
    ，所陳情節即難認有何證據價值，本無足據為有利或不利於
    被告之認定，被告於原審執之辯稱自證人吳志明所在位置至
    案發現場不須二十分鐘云云，亦非可採，併此敘明。
  (六)綜合上情，被告放火燒燬他人所有自小客車犯行，事證明確
    ，堪以認定。另被告雖：於原審請求對其本身及證人Ａ１
    進行測謊，於本院再次請求對其本身進行測謊，惟測謊並非
    法定之證據調查方法，刑事訴訟法復無得對證人強制測謊之
    明文，被告聲請對證人Ａ１進行測謊，於法無據，不應准許
    ；又被告聲請對其本身進行測謊乙節，查本案已有前開積極
    證據足證被告犯罪，且測謊結果並無絕對之準確性，縱依被
    告聲請測謊結果，被告就其所陳並無不實反應，亦不足以動
    搖前開積極證據之可信性，其聲請本院送交專業機關進行測
    謊，並無必要；於本院請求與證人Ａ１對質，惟查證人Ａ
    １於原審審理時已到庭接受交互詰問，自無再對質之必要。
    請求勘驗大樓監視錄影帶（未敘明待証事項）；及請求傳
    訊証人沈大裕，證明案發時被告沒有在現場，約於92年9月
    16 日晚上十二點半至92年9月17日凌晨一點左右，在證人之
    牛肉店喝牛肉湯，惟查，起訴書所載之編號八證據清單之大
    樓監視錄影帶，經原審函調結果，該監視器係以數位影像儲
    存於電腦磁片，磁片最長保留期限為十五天，每十五天一輪
    原儲存影像將被覆蓋使用，已無存留母帶可提供等情，有台
    南市警察局第三分局函附卷可稽（詳原審卷第92頁）；另本
    案已事隔一年八月，且証人沈大裕之顧客應係不少，證人能
    否清晰記得被告於案發時間確係在其牛肉店喝牛肉湯，頗令
    人質疑，而被告復辯稱該時間係在家中休息，顯有矛盾，況
    本案事證已明確，自無傳訊必要。
二、核被告所為，係犯刑法第一百七十五條第一項之放火燒燬同
    法前二條以外之他人所有物品罪。原審以被告罪證明確，適
    用刑法第一百七十五條第一項，並審酌被告僅因男女交往分
    手，撥打電話找被害人甲○○遭拒，竟於人口稠密之住宅區
    放火燒燬被害人吳炎生所有之自小客車，無視火勢延燒危及
    鄰近居民身家性命安全，有致生重大公共危險之可能，惡性
    重大，且犯後仍否認犯罪毫無悔意等一切情狀，量處有期徒
    刑二年，認事用法，核無不合，量刑亦堪認妥適。上訴意旨
    仍執前詞否認犯罪而指摘原判決，尚非有理由，應予駁回。
    扣案之Ｔ恤上衣二件、短褲二件、木屐一雙、精油空瓶二個
    、打火機三個，雖係被告所有，但無證據證明為被告供犯罪
    所用之物；另扣案之精油一瓶，經原審送請內政部消防署鑑
    定結果，主要成分為異丙醇，應為市售之薰香精油，且上開
    精油經該署以同於臺南市消防局所使用之氣象層析儀分析結
    果，送驗精油之圖譜與臺南市消防局鑑定之火場留存之「易
    燃性」液體殘跡不同，故兩者主要成分不同，無法逕認為本
    件縱火案之促燃劑，有該署九十三年三月二十三日消署調字
    第０九三０００四０三六號函在卷可憑，是扣案之精油亦無
    證據足認為被告犯罪所用之物，爰均不為沒收之諭知，併此
    敘明。
據上論斷，應依刑事訴訟法第367條前段、第368條，判決如主文
。
本案經檢察官張太龍到庭執行職務。
中　　華　　民　　國　　94　　年　　5 　　月　　31　　日
                  刑事第三庭    審判長法　官  陳義仲
                                      法　官　楊子莊
                                      法　官　陳顯榮
以上正本證明與原本無異。
恐嚇危害安全罪部分，不得上訴。
其餘如不服本判決，應於收受本判決後十日內向本院提出上訴書
狀。其未敘述上訴理由者並得於提起上訴後十日內向本院補提理
由書狀（均須按他造當事人之人數附繕本）「切勿逕送上級法院
」。
　　　　　　　　　　　　　　　　　　　書記官　陳嘉琍
中　　華　　民　　國　　94　　年　　6 　　月　　2 　　日
附錄法條：
刑法第175條第1項：
放火燒燬前二條以外之他人所有物，致生公共危險者，處一年以
上七年以下有期徒刑。
